最高法院刑事判決                                八十七年度台上字第二二六號
    上  訴  人  台灣高等法院檢察署檢察官
    被      告  甲○○  男
                        （籍
右上訴人因被告違反銀行法案件，不服台灣高等法院中華民國八十六年一月三十一日
第二審判決（八十五年度上訴字第五七一四號，起訴案號：台灣士林地方法院檢察署
八十四年度偵字第九四八一號），提起上訴，本院判決如左：
    主  文
原判決撤銷，發回台灣高等法院。
    理  由
本件原判決以公訴意旨略以：被告甲○○係玉松國際開發股份有限公司（下稱玉松公
司）負責人，明知該公司未經主管機關核准登記經營收受存款業務，竟自民國八十三
年七月間起，推出「皇家海洋世界俱樂部」會員卡，招攬不特定人入會，入會費新台
幣十二萬元，保證金美金一萬元，會員享有每年二次赴韓國濟洲島旅遊，及娛樂場營
利分紅，入會滿二十年且可領回保證金美金一萬五千元，吸收資金達新台幣一億九千
餘萬元。因認被告涉犯公司法第十五條第三項、第一項及銀行法第一百二十五條之罪
嫌。經審理結果，不能證明被告犯罪，因而維持第一審諭知被告無罪之判決，駁回檢
察官在原審之上訴，固非無見。
惟查：(一)、除法律另有規定者外，非銀行不得經營收受存款、受託經理信託資金、公
眾財產或辦理國內外匯兌業務。違反此項規定者，應受處罰，銀行法第二十九條第一
項、第一百二十五條定有明文。而所稱收受存款，謂向不特定多數人收受款項或吸收
資金，並約返還本金或給付相當或高於本金之行為。同法第五條之一亦規定甚明。被
告既坦承其為玉松公司負責人，該公司有對外招募「皇家海洋世界俱樂部」會員卡之
事實，而入會者須繳納入會費新台幣十二萬元及保證金美金一萬元，入會後除可享受
休閒旅遊優待及營利分紅外，滿二十年尚可領回保證金美金一萬五千元，則此項收取
美金保證金行為，是否與銀行法第五條之一所指「向不特定多數人吸收資金，並約定
返還本金或給付相當高於本金之行為」之情形相符，非無斟酌之餘地。原判決就此疏
未詳加調查說明，遽行判決，難謂無應於審判期日調查之證據未予調查及理由欠備之
違背法令。(二)、依被告所供，玉松公司確有對外招募「皇家海洋世界俱樂部」會員卡
，及投資韓國成安觀光株式會社經營該「皇家世界俱樂部」之事實，且所招募之會員
，亦係與成安觀光株式會社共同具名訂立合約，有卷附之合約書、會員證書、保證書
、保證金繳交憑證等可稽（見八十四年度偵字第九四八一號偵查卷第十八－三十三頁
），則此項業務與玉松公司所登記營業項目之各種顧問業務（見原審卷第二五～二六
頁）是否相符，不無疑問。原判決就此未加以說明，僅以玉松公司招募上開俱樂部會
員並未構成收受存款業務，即認未違反公司法第十五條規定，亦有可議。檢察官上訴
意旨指摘原判決不當，非無理由，應認有發回更審之原因。又被告被訴違反公司法部
分雖屬不得上訴於第三審法院之案件，但基於審判不可分之原則，一併發回，附此
明。
據上論結，應依刑事訴訟法第三百九十七條、第四百零一條，判決如主文。
中      華      民      國    八十七    年      一      月    二十二    日
                              最高法院刑事第三庭
                                  審判長法官  蔡  詩  文
                                        法官  莊  登  照
                                        法官  洪  明  輝
                                        法官  蔡  清  遊
                                        法官  池  啟  明
      右正本證明與原本無異
                                              書  記  官
中      華      民      國    八十七    年      二      月      四      日
